【裁判字號】    98,審訴,4050
【裁判日期】    990422
【裁判案由】    侵權行為損害賠償
【裁判全文】
臺灣臺北地方法院民事判決            98年度審訴字第4050號
原      告  乙○○
被      告  甲○○
上列當事人間請求侵權行為損害賠償事件，原告提起刑事附帶民
事訴訟，經本院刑事庭裁定移送前來，本院於民國99年4 月8 日
言詞辯論終結，判決如下：
    主      文
被告應給付原告新臺幣壹佰玖拾伍萬元，及自民國九十八年五月
九日起至清償日止，按年息百分之五計算之利息。
訴訟費用由被告負擔。
本判決第一項於原告以新臺幣陸拾陸萬元供擔保後，得假執行。
    事實及理由
一、兩造爭執之要旨：
  (一)原告起訴主張：被告與詐騙集團以詐欺等侵權行為欺騙原告
    ，致原告陷於錯誤並交付新台幣（下同）1,950,000元，被
    告已受刑事程序之追訴及判決，為此提起訴訟，請求被告負
    擔賠償責任，並給付原告如主文第一項所示之金額、利息。
  (二)被告則以：被告本身也是受害者，現在沒有工作，不願意賠
    償，且錢亦非被告拿走，其餘答辯如刑事程序所言云云。
二、得心證之理由：
  (一)按因故意或過失，不法侵害他人之權利者，負損害賠償責任
    ，民法第184 條第1 項前段定有明文。經查，被告上開刑事
    詐欺之犯罪行為，業經本院刑事庭判處有期徒刑柒月確定在
    案，有本院98年度易字第963號刑事判決在卷可稽。且被告
    明知一般人在金融機構開設帳戶並無困難，正常情況下公司
    並無使用他人名義金融機構帳戶之必要，且現金社會上詐欺
    集團詐騙事件頻繁，倘提供自己帳戶供詐欺集團向他人詐騙
    金錢所用將使受詐騙人之匯款無從追所及求償，依一般人通
    常之知識、智能及經驗，均已詳知向陌生人購買、承租或其
    他方法取得帳戶者，多係欲藉該帳戶取得不法犯罪所得，進
    而隱匿帳戶內資金之實際取得人之身分，以逃避追查。被告
    猶於97年4月21日為應徵工作，乃攜帶其所有之合作金庫商
    業銀行（下稱合作金庫）東臺北分行0000000000000號帳戶
    存摺及身分證至臺北市○○○路及敦化北路口之麥當勞內，
    與數名年籍不詳之成年男子進行面試，竟仍為賺取每日新臺
    幣（下同）2,000元之報酬，進而提供上開帳戶予上開屬詐
    欺集團成員之成年男子，並於同年4月22、23、24日分別領
    取2,000元之報酬（共計6,000元）。被告對於求職之「公司
    」是否真實存在，未為任何查證，亦未見到該公司之實際辦
    公處所及相關主管，甚且未曾了解工作內容下，竟僅憑電話
    及不熟識之「業務人員」指示，提供自己帳戶予公司使用，
    並將匯入被告帳戶內之款項提領一空，轉匯至其他帳戶。再
    者，被告為國中畢業，年近28歲之成年人，係社會經驗足夠
    之人，不思以勞力賺取日常生活所需經費，僅以些許報酬即
    提供自己帳戶予他人，且對於前述提供自己帳戶予該公司，
    配合領取帳戶內款項乙節，當能判斷其並非正當經營之公司
    ，亦知曉帳戶內不明款項係詐欺集團詐騙所得款項，對於上
    開詐欺集團侵權行為造成原告損害等情無從諉為不知，是以
    被告自當負侵權行為損害賠償責任。
  (二)次按給付無確定期限者，債務人於債權人得請求給付時，經
    其催告而未為給付，自受催告時起，負遲延責任。其經債權
    人起訴而送達訴狀，或依督促程序送達支付命令，或為其他
    相類之行為者，與催告有同一之效力。又遲延之債務以支付
    金錢為標的者，債權人得請求依法定利率計算之遲延利息，
    民法第229 條、第233 條第1 項分別定有明文。查原告依民
    法侵權行為之法律關係，請求被告給付損害賠償，被告於98
    年5 月8 日收受刑事附帶民事起訴狀，有原告簽名之起訴狀
    可憑（見本院98年度附民字第187 號卷宗第2 頁），則原告
    請求自受送達翌日起（即98年5 月9 日）至清償日止之法定
    遲延利息，即屬有據，應予准許。
  (三)綜上所述，原告主張被告與詐騙集團以詐欺等侵權行為欺騙
    原告，致原告陷於錯誤並交付1,950,000 元等情，為可採。
    從而，原告依民法第184 條第1 項前段、同法第216 條第1
    項規定請求被告給付損害賠償1,950,000 元，及自98年5 月
    9 日起至清償日止，按年息5%計算之利息，為有理由，應予
    准許。
三、原告陳明願供擔保以代釋明聲請宣告假執行，核無不合，爰
    酌定相當擔保金額准許之。
四、訴訟費用負擔之依據：民事訴訟法第78條。
中    華    民    國    99    年    4     月    22    日
                  民事第六庭    法  官  張瑜鳳
以上正本，係照原本作成。
如對本判決上訴，須於判決送達後20日內向本院提出上訴狀。
中    華    民    國    99    年    4     月    22    日
                                書記官  林鈞婷

司法院資訊處製作；財團法人民間司法改革基金會備份。
